【裁判字號】    97,交聲,3171
【裁判日期】    980122
【裁判案由】    違反道路交通管理處罰條例聲明異議
【裁判全文】
臺灣臺北地方法院交通事件裁定        97年度交聲字第3171號
原處分機關  臺北市交通事件裁決所
異  議  人
即受處分人  甲○○
上列異議人即受處分人因違反道路交通管理處罰條例事件，對於
臺北市交通事件裁決所於中華民國97年11月20日所為之處分（原
處分案號：北市裁罰字第裁22-AEX249758號），聲明異議，本院
裁定如下：
    主  文
異議駁回。
    理  由
一、按汽車於交岔路口、公共汽車招呼站10公尺內、消防栓、消
    防車出入口5公尺內不得臨時停車，道路交通安全規則第111
    條第1項第2款定有明文。次按汽車駕駛人在公共汽車招呼站
    10公尺內臨時停車者，處新臺幣（下同）300元以上600元以
    下罰鍰；而「臨時停車」係指車輛因上、下人、客，裝卸物
    品，其引擎未熄火，停止時間未滿3 分鐘，保持立即行駛之
    狀態，道路交通管理處罰條例第55條第2款、第3條第9 款亦
    分別定有明文。
二、異議人即受處分人甲○○於民國97年10月10日17時18分許，
    駕駛車號5830－QB號自用小客車，行經臺北市大安區○○○
    路○ 段88號前，在公共汽車招呼站10公尺內臨時停車，為臺
    北市政府警察局大安分局羅斯福路派出所員警當場攔停稽查
    ，於告知違規事實後，並以受處分人有違反道路交通管理處
    罰條例第55條第2 款規定之行為掣單舉發。嗣受處分人於應
    到案日期（即97年10月25日）前提出申訴，經臺北市交通事
    件裁決所函請原舉發單位臺北市政府警察局大安分局函覆調
    查結果，仍認受處分人有前開違規行為，原處分機關乃於97
    年11月20日依道路交通管理處罰條例第55條第2 款之規定，
    裁處受處分人罰鍰600元。
三、受處分人坦承其確實有於上開時地駕駛上開車輛在公車招呼
    站10公尺內臨時停車之行為，惟提出聲明異議意旨略以：當
    日伊將該車停在自家門口，讓行動不便、領有殘障手冊的父
    親方便上車，歷時約2 分鐘，伊也一直坐在駕駛座上，而家
    門口的公車站範圍長達60至70公尺，伊並未妨礙到公車停靠
    站的空間，反而是在等待警察開紅單的時候，警用機車與該
    車停在公車站前等了10分鐘之久，妨礙交通；家門口不幸有
    長達60至70公尺長之公車停靠站，但伊必須天天在門口讓家
    人上車外出，希望能兼顧困難之處，且當日員警未先以口頭
    勸離，逕以開單舉發，實不合理等語。
四、經查：
  (一)受處分人於97年10月10日17時18分許，駕駛其所有車號5830
    －QB號自用小客車，在臺北市大安區○○○路○ 段88號前公
    共汽車招呼站10公尺內臨時停車，而為臺北市政府警察局大
    安分局羅斯福路派出所員警掣單舉發之事實，為受處分人所
    是認，且有臺北市政府警察局舉發違反道路交通管理事件通
    知單在卷可稽，是受處分人之違規事實，堪以認定。
  (二)按公車招呼站10公尺內，不得臨時停車，揆其意旨在於保持
    大型公車停車之空間，避免因遭他車佔用而致公車無法靠站
    ，以維護乘客上下車之安全性，受處分人既領有汽車駕駛執
    照，並親自參與交通運作，自應知悉且有遵守道路交通相關
    規定之義務。又道路主管機關得於法令授權範圍內，基於權
    責對於各項行政措施包括道路設計、交通號誌、標誌、標線
    之設置與更動等事項，為具體裁量、規劃，俾達到道路使用
    效能、維持交通秩序及保障道路使用人往來便利與安全之行
    政目的，且隨時檢討，適時加以修正，本非法院所得置喙；
    人民對於道路使用之規劃雖得加以建議，惟於依法變更前，
    人民即有遵守之義務，尚不得以其主觀因素或價值判斷，逕
    認其規劃不當，而恣意決定遵守與否，否則將使行車秩序紊
    亂，嚴重危及道路交通秩序及用路人之權益，自不待言。受
    處分人雖辯稱其自家門口設有公車站牌，且長達60至70公尺
    的範圍，對於接送行動不便的家人造成困擾，然尚不足執前
    情詞據為阻卻違法或阻卻責任之事由，亦無從據前所辯而為
    得以免罰之認定。
  (三)再者，舉發員警依據道路交通管理處罰條例對於違規之駕駛
    人掣單舉發，於法有據，且相關道路交通法規並未規定對於
    違規停車之駕駛人應先口頭勸離，受處分人辯稱員警未先口
    頭勸導駕駛人離去，馬上就開單舉發，亦非可採。
五、綜上所述，受處分人確有於前揭時、地，駕駛上開自用小客
    車在公共汽車招呼站10公尺內臨時停車之違規行為，從而原
    處分機關依前揭道路交通管理處罰條例第55條第2 款及違反
    道路交通管理事件統一裁罰基準表之規定，裁處受處分人罰
    鍰600 元，核無違誤，是受處分人之異議為無理由，應予駁
    回。
六、據上論斷，依道路交通案件處理辦法第19條，裁定如主文。
中    華    民    國    98    年    1     月    22    日
                  交通法庭  法  官  彭慶文
上正本證明與原本無異。
如不服本裁定，應於裁定送達後5日內向本院提出抗告狀。
                            書記官  陳怡君
中    華    民    國    98    年    1     月    23    日


司法院資訊處製作；財團法人民間司法改革基金會備份。
